【裁判字號】    98,消債更更,19
【裁判日期】    980828
【裁判案由】    更生程序
【裁判全文】
臺灣嘉義地方法院民事裁定          98年度消債更更字第19號
聲  請  人  甲○○
上列債務人聲請更生程序事件，債務人對於中華民國97年10月30
日本院97年度消債更字第19號裁定提起抗告，經本院合議庭第一
次發回更審，本院裁定如下：
    主  文
債務人甲○○自中華民國九十八年八月二十八日十二時起開始更
生程序。
命本院司法事務官進行本件更生程序。
    理  由
一、按債務人不能清償債務或有不能清償之虞者，得依本條例所
    定更生或清算程序，清理其債務，消費者債務清理條例第3
    條定有明文。再按債務人與金融機構協商成立者，不得聲請
    更生或清算；債務人無擔保或無優先權之債務總額未逾新臺
    幣一千二百萬元者，於法院裁定開始清算程序或宣告破產前
    ，得向法院聲請更生；法院開始更生程序之裁定，應載明其
    年、月、日、時，並即時發生效力，復為同條例第151條第
    5、6項，第42條第1項及第45條第1項所明定。
二、本件聲請人主張：其有不能清償債務情事，前依中華民國銀
    行公會會員辦理消費金融案件無擔保債務協商機制與金融機
    構成立協商，約定自96年2月起，每月償還新臺幣（下同）4
    4,000元，聲請人95年11月協商時，經營乾貞堂，每月營業
    額不滿72,727元，扣除銷售成本約40,000元，每月盈餘約30
    ,000 元，迫於非協商，負擔更重，因此勉強成立協商，聲
    請人自96年2月起至8月間，一再告貸，勉如期繳交，自96年
    9月以後，告貸無門，且乾貞堂迫於情勢歇業，收入銳減，
    未能如期繳納，嗣自97年1月起即無力繼續負擔，且除聲請
    人自身生活費外，尚須負擔聲請人之妻龐大醫藥費，實無力
    負擔鉅額債務。又聲請人之無擔保或無優先權債務總額未逾
    12,000,000元，復未經法院裁定開始清算程序或宣告破產，
    為此，依消費者債務清理條例提出本件清算之聲請等語。
三、經查：
  (一)聲請人前於本條例施行前，與最大債權銀行達成協商，約定
    自96年2月10日起，每月償還44,000元乙節，業據聲請人提
    出協議書1紙為證。又聲請人自96年2月起繳款至97年2月，
    嗣於97年3月5日毀諾乙節，有臺灣美國運通國際股份有限公
    司97美通字第A08269號函在卷可稽，均堪認定。至於聲請人
    主張其開設乾貞堂，從事販賣中藥、民俗療法之業務，每月
    收入僅約30,000元。本院認乾貞堂96年1月1日至97年4月21
    日，每月平均查定銷售額未達營業稅課稅起徵點，有南區國
    稅局嘉義市分局嘉市三字第0970030243號函在卷可稽，而該
    商號之業別起徵點為每月80,000元，亦有該局嘉市三字第09
    70041334號函足參，故本院以每月80,000元作為乾貞堂之營
    業額。又96年度中藥業零售業毛利率為百分之22乙節，有同
    分局嘉市一字第0980021633號函可憑，故聲請人販賣中藥每
    月收入約為17,600元。聲請人陳稱：伊從事民俗療法，並無
    固定客戶，亦無固定收入，平均每月為11,000元等語，有98
    年3月4日民事補正狀在卷可稽。綜前，聲請人每月平均收入
    應28,600元（計算式：17,600＋11,000＝28,600）。
  (二)至聲請人配偶蕭如婷名下95年度有存款70餘萬元，96年度有
    存款1,87萬6,400元乙節，經查，證人即蕭如婷之胞弟蕭文
    鶴證稱：那是其所有的私房錢，用姊姊的帳戶存等語，經本
    院依職權調取蕭如婷郵局帳戶歷史交易清單，並詢問郵局，
    該帳戶於95年1月9日，存入75萬1,191元，同年1月18日，
    將70萬元定存，97年1月23日再以其中70萬元續存，96 年
    7月16日，存入72萬3,366元，同年月18日，將70萬元定存，
    97年7月21日，再以80萬元續存，有嘉義郵局嘉營字第09801
    00271號函、第0980100365號函可資參照，再95年1月9日、
    96年7月16日轉入蕭如婷上開帳戶之資金轉出帳戶為帳號000
    000000000號，戶名：蕭文鶴，亦有臺灣銀行嘉義分行嘉義
    營字第09850012531號函。足見蕭如婷名下存款確實為蕭文
    鶴所有，故此存款自不得認為係蕭如婷可與聲請人共同負擔
    生活費之依據。
四、綜上，以聲請人之每月收入28,600元，清償前揭協商每月應
    清償之金額44,000元，尚嫌不足，更遑論支付生活必要費用
    。是債務人主張其有不可歸責於己之事由，致履行前揭協商
    之清償方案顯有重大困難乙節，應可相信。從而，債務人既
    有不能清償債務之情事，自應允其於消費者債務清理條例施
    行後，選擇以更生程序清理其債務，藉以妥適調整債務人與
    債權人及其他利害關係人間之權利義務關係，保障債權人獲
    得公平受償，並謀求債務人經濟生活之重建復甦機會。此外
    ，本件又查無債務人有消費者債務清理條例第6條第3項、第
    8條或第46條各款所定駁回更生聲請之事由存在，則債務人
    聲請更生，於法尚無不符，應予准許。次按法院裁定開始更
    生或清算程序後，得命司法事務官進行更生或清算程序，消
    費者債務清理條例第16條第1項前段定有明文，本件更生之
    聲請，業經本院裁定准許開始更生程序，爰依前揭規定，命
    法事務官進行本件更生程序，爰裁定如主文。
中    華    民    國    98    年    8     月    28    日
              民事第二庭    法      官  林中如
上為正本係照原本作成
本件不得抗告。
本裁定已於民國98年8月28日12時公告。
中    華    民    國    98    年    8     月    28    日
                            書  記  官  黃意雯


司法院資訊處製作；財團法人民間司法改革基金會備份。
